【裁判字號】    98,上易,1337
【裁判日期】    980630
【裁判案由】    傷害
【裁判全文】
臺灣高等法院刑事判決                98年度上易字第1337號
上  訴  人    臺灣士林地方法院檢察署檢察官
被      告    乙○○
                        2樓
選任辯護人    莫詒文律師
              林慧音律師
上列上訴人因被告傷害案件，不服臺灣士林地方法院九十七年度
易字第二一九號，中華民國九十八年四月卅日第一審判決（起訴
案號：臺灣士林地方法院檢察署九十六年度偵字第九六二０號）
，提起上訴，本院判決如下：
    主  文
上訴駁回。
    理  由
一、本案經本院審理結果，認原判決以不能証明被告乙○○手推
    告訴人甲○○，與告訴人所受傷情具相當因果關係，而為被
    告無罪之之諭知，採証認事，要無違誤，爰引用原判決之証
    據、理由（如附件）。
二、公訴人上訴意旨略以：本案告訴人未曾因肌肉拉傷而就醫，
    且被告推告訴人右側肩、頸部，告訴人即向左傾斜，因其手
    上提有盛裝飲料之塑膠袋，以維持身體平衡，然全身繃緊之
    肌肉，因而受有右頸及臀部肌肉拉扭傷，應與常情無違，則
    告訴人認原判決認事違誤聲請上訴非無理由，為此請撤銷原
    判等語。
三、經查，告訴人先於警訊指訴：本案係被告突出拳打擊其右頸
    部及臀部（偵卷第三頁反面調查筆錄、第九頁刑事告訴狀）
    。後於偵查中指訴：被告是用打的，其從左摔出去；又稱被
    告用很大力氣推出去，其是整個摔出去；被告是推我（同上
    卷第四六、四七頁訊問筆錄）。至原審結証稱：被告一掌打
    過其右臉側臉耳部及頸部，其站不穩摔出去，用手扶住東西
    ，手扶在地上，屁股沒跌坐地上（原審卷第八三、八五頁）
    等情。是告訴人對被告究係出拳毆打或以手推？其有無摔跌
    ？前後指証不一，已有可議。且與經原審勘驗之卷附現場錄
    影帶顯示：被告右手抱小孩，以左手推告訴人右肩頸部，告
    訴人身體向左傾斜，未見其有摔跌，約三分鐘後見告訴人神
    色自若，自行推門人內（原審卷第九０頁筆錄）一節，此與
    現場証人丙○○結証告訴人雖有倒退二步，但未跌坐，當時
    亦未表示有何不適等情相符。至告訴人提出三軍總醫院出具
    列有右側頸部、臀部肌肉拉傷之診斷証明書一件，然該院亦
    函復：就診時未見任何淤、腫，係依患者自訴傷情填載，且
    肌肉拉傷與睡覺、打噴嚏、姿勢不良、壓力或情緒不穩均有
    關，無法判斷本案患者傷情為外力造成等語（原審卷第四二
    頁）。是告訴人指訴臀部肌肉之拉傷，已與本案被告手推位
    置相去甚遠，至其自訴頸部肌肉拉傷，亦無事証足認係被告
    手推所致。原審以被告雖坦承手推，然除告訴人指訴外，無
    事証足認其傷情與被告手推有何因果關係，依罪疑惟輕，而
    為被告無罪之諭知，洵無違誤。另告訴人先稱其手提塑膠袋
    內裝鑰匙之類（原審卷第八三頁審判筆錄），嗣又稱好像有
    去7-11買飲料（同上筆錄第八四頁），是告訴人自己亦不清
    楚其手提塑膠袋內物品為何？本案公訴人遽以告訴人係因手
    提飲料保持身體平衡，及全身緊繃而為拉傷云云，顯係推論
    之詞，此外，復未提出具體新事証以供查核，則上訴指摘原
    審判決違誤，即無理由，應予駁回。
五、據上論斷，應依刑事訴訟法第三百六十八條、第三百六十四
    條、第三百七十三條，判決如主文。
本案經檢察官林炳雄到庭執行職務。
中    華    民    國    98    年    6     月    30    日
                  刑事第四庭審判長法  官  陳筱珮
                                  法  官  周煙平
                                  法  官  陳玉雲
以上正本證明與原本無異。
不得上訴。
                                  書記官  陳思云
中    華    民    國    98    年    6     月    30    日
附件：
臺灣士林地方法院刑事判決               97年度易字第219號
公  訴  人  臺灣士林地方法院檢察署檢察官
被      告  乙○○  男  34歲（民國○○年○月○○日生）
                    身分證統一編號：Ｚ000000000號
                    住臺北市○○區○○路3段75巷106號2樓
選任辯護人  林慧音律師
            莫詒文律師
            李艾倫律師
上列被告因傷害案件，經檢察官提起公訴（96年度偵字第9620號）
，本院判決如下：
    主  文
乙○○無罪。
    理  由
一、公訴意旨略以：被告乙○○係同案被告劉宜通（所涉妨害自
    由部分，業經臺灣士林地方法院檢察署檢察官以96年度偵字
    第9620號為不起訴處分）之胞弟，於民國95年12月3 日中午
    12時許，在臺北市○○區○○路3 段75巷106 號大門前，見
    劉宜通與告訴人甲○○因細故發生爭執，竟心生不滿，而基
    於傷害之犯意，徒手推擠甲○○，致其受有右側頸部、臀部
    肌肉拉傷之傷害，因認被告乙○○涉犯刑法第277 條第1項
    傷害罪嫌云云。
二、按犯罪事實應依證據認定之，無證據不得認定犯罪事實，又
    不能證明被告犯罪應諭知無罪之判決，刑事訴訟法第154 條
    第2 項、第301 條第1 項分別定有明文。次按認定犯罪事實
    所憑之證據，雖不以直接證據為限，間接證據亦包括在內；
    然而無論直接或間接證據，其為訴訟上之證明，須於通常一
    般之人均不致有所懷疑，而得確信其為真實之程度者，始得
    據為有罪之認定，倘其證明尚未達到此一程度，而有合理之
    懷疑存在時，事實審法院復已就其心證上理由予以闡述，敘
    明其如何無從為有罪之確信，因而為無罪之判決，尚不得任
    意指為違法（最高法院76年臺上字第4986號判例可資參照）
    ，另按告訴人之告訴，係以使被告受刑事訴追為目的，是其
    陳述是否與事實相符，仍應調查其他證據以資審認（最高法
    院52年臺上字第1300號判例可資參照）。
三、檢察官起訴被告涉犯前揭罪嫌，無非以告訴人甲○○之指訴
    、光碟翻拍照片11張、被告所提出之照片18張及三軍總醫院
    附設民眾診療服務處診斷證明書1 份，為其論據。
四、訊據被告乙○○固坦承有於上開時地徒手推擠告訴人之事實
    ，惟堅詞否認有何傷害犯行，辯稱：伊沒有傷害告訴人之意
    思等語，辯護人則為被告辯護稱：告訴人遭被告推擠之後，
    仍行動自如，難認有何受傷之徵兆，而告訴人之病歷資料上
    所載肩部及臀部疼痛等，均為告訴人單方面所述，且就診時
    亦未發現任何瘀青或腫，況案發時被告係推擠告訴人之肩部
    ，當時告訴人既未跌坐在地，臀部亦未碰撞到地面，何以造
    成臀部扭傷之傷害，足見告訴人並未受有所指稱之傷勢；縱
    認告訴人確有成傷，然造成肌肉拉傷及扭傷之因素眾多，亦
    難認係被告推擠告訴人所致等語。
五、按證人、鑑定人依法應具結而未具結者，其證言或鑑定意見
    ，不得作為證據；又被告以外之人於審判外之言詞或書面陳
    述，除法律有規定者外，不得作為證據；除前3 條之情形外
    ，下列文書亦得為證據：二、除顯有不可信之情況外，從事
    業務之人於業務上或通常業務過程所須製作之紀錄文書、證
    明文書；被告以外之人於審判外之陳述，雖不符前4 條之規
    定，而經當事人於審判程序同意作為證據，法院審酌該言詞
    陳述或書面陳述作成時之情況，認為適當者，亦得為證據。
    當事人、代理人或辯護人於法院調查證據時，知有第159 條
    第1 項不得為證據之情形，而未於言詞辯論終結前聲明異議
    者，視為有前項之同意，刑事訴訟法第158 條之3 、第159
    條第1 項、第159 條之4 第2 款及第159 條之5 分別定有明
    文，經查：
  (一)證人丙○○、證人即同案被告劉宜通、證人即告訴人甲○○
    於偵查中所為之證述，均未依法具結，依上揭法條自不得作
    為證據。
  (二)國防醫學院三軍總醫院（下稱三軍總醫院）病歷資料，係從
    事業務之醫師通常業務過程所須製作之紀錄文書，本院審酌
    上開證據並無顯有不可信之情況，爰依刑事訴訟法第159 條
    之4 第2 款之規定，認應具有證據能力。
  (三)三軍總醫院附設民眾診療服務處診斷證明書、三軍總醫院病
    歷資料之中譯文，公訴人、被告、辯護人迄至言詞辯論終結
    前均不爭執其證據能力，亦未再聲明異議，本院審酌上開證
    據資料製作時之情況，尚無違法不當及證明力明顯過低之瑕
    疵，亦認為以之作為證據應屬適當，揆諸刑事訴訟法第159
    條之5 之規定，亦認前揭證據資料有證據能力。
六、經查：
  (一)被告於95年12月3 日中午12時2 分許，在臺北市○○區○○
    路3段75 巷106 號大門前，以左手推擠告訴人右側肩膀、頸
    部一節，業據被告坦承屬實（見本院卷第81頁），核與告訴
    人於本院審理時指訴、證人丙○○於本院審理時證述之情節
    均大致相符（見本院卷第82頁至第86頁、第87頁至第89頁）
    ，且經本院當庭勘驗案發現場錄影光碟無訛（見本院卷第90
    頁），復有光碟翻拍照片11張、被告所提出之照片18張等（
    見偵卷第17頁至第27頁、第31頁至第39頁）在卷足憑，是被
    告確有於上開時、地，出手推擠告訴人之事實，應堪以認定
    。
  (二)又告訴人受有右側頸部、臀部肌肉拉傷及扭傷等情，有三軍
    總醫院病歷資料及中譯文、該院附設民眾診療服務處診斷證
    明書各1 份附卷足佐（見偵卷第10頁、第61頁、本院卷第24
    頁），辯護人雖以此係告訴人單方面向醫師所述，且告訴人
    就診時並未發現任何瘀青或腫，而認不能證明告訴人確受有
    上開傷勢云云，然核之告訴人之病歷資料，載有「因昨天被
    人打而導致嚴重間歇頸部疼痛，今早起床時屁股疼痛漸增，
    她覺得暈眩且關節活動度受限，瘀血（-） 沒有腫」等語，
    其中關於造成該傷害之原因，亦即遭人毆打成傷之部分，固
    屬告訴人陳述之個人意見，惟診療醫師乃依據告訴人確有「
    頸部及臀部有觸痛及肌肉痙攣，肌緊束，頸部關節活動度彎
    曲、旋轉及反向轉受限」等症狀，而判定告訴人受有上開傷
    勢，此係醫師本於其專業領域知識，經縝密診療後所為之醫
    療判斷，應屬可信，況肌肉拉傷本有程度之不同，尚非必然
    造成外觀明顯可見之傷勢，故難執告訴人就診時未發現瘀青
    或腫脹等情，即謂就診醫師之醫療判斷有誤，或告訴人並未
    受有上開傷害，是被告此部分所辯尚非可採，告訴人確受有
    右側頸部、臀部肌肉拉傷及扭傷一節，亦可認定。
  (三)然查：
  1.證人即告訴人甲○○雖於本院審理時證稱：當天伊被打之後
    ，當晚伊去用餐時感覺脖子、腰部疼痛，隔天中午過後去掛
    號就診，伊認為伊右側頸部、臀部肌肉拉傷是被告推擠造成
    ，因伊先前未曾感到該部位疼痛，亦未因肌肉拉傷去看醫生
    等語（見本院卷第83頁至第84頁、第86頁），然亦證稱：伊
    遭被告推擠後，從側面整個摔出去，手扶在地上，但臀部沒
    有著地，並非跌坐在地上等語無訛（見本院卷第85頁）。
  2.而證人丙○○復於本院審理時證稱：伊有目睹案發經過，當
    時被告出大門後，用手推告訴人右肩，告訴人因此倒退兩步
    ，但並未跌坐在地上，被告只有推告訴人，沒有再做其他動
    作，又告訴人當場並未表示有何不舒服之處，而其進入大樓
    時亦無異狀，進去大門後還有看被告及其兄等語明確（見本
    院卷第87頁至第89頁）。
  3.又本院當庭勘驗案發現場錄影光碟，勘驗結果如下（見本院
    卷第90頁）：
    95年12月3 日中午12時2 分約53秒，被告右手抱小孩下樓
      ，被告開門後以左手推告訴人甲○○右側肩膀、頸部間，
      致告訴人甲○○身體向左傾斜。
    95年12月3 日中午12時2 分約54到59秒間，未見到告訴人
      甲○○跌倒，告訴人甲○○已不在監視錄影鏡頭影像範圍
      。
    95年12月3 日中午12時2 分約59秒後，被告仍手抱小孩，
      站在門外，直至約3 分27秒告訴人甲○○影像始又出現監
      視錄影鏡頭範圍。
    於同日中午12時5 分34秒告訴人欲自行推門入內時，劉宜
      通復攔阻被告乙○○與告訴人甲○○爭吵，告訴人甲○○
      並旋即自行開門進入大樓內。
  4.再經本院依職權函詢三軍總醫院後，可知一般肌肉於睡覺及
    打噴嚏或姿勢不良，以及壓力來臨或情緒不穩時，均可能產
    生肌肉拉傷，故無法判定告訴人遭推擠與診斷傷勢間之相關
    性，有該院97年6 月9 日院三醫勤字第0970008501號函在卷
    可憑（見本院卷第40頁）。
  5.綜上，足見告訴人遭被告推擠後，其臀部並未著地乙節，應
    可確定，是此與病歷資料及診斷證明書上所載之臀部肌肉拉
    傷部分業有不符，故告訴人是否係因被告推擠之行為而受有
    上開傷勢，已有可疑，況本院經職權函詢三軍總醫院後，亦
    可知造成肌肉拉傷之原因眾多，生理或心理因素均可能導致
    告訴人上開傷勢，再參以告訴人經被告推擠後，仍可行動自
    如，正常進入該大樓門口等情，綜合上開事證判斷，自難以
    僅憑告訴人之指訴，即認告訴人所受右側頸部、臀部肌肉拉
    傷及扭傷之傷勢與被告推擠間具有因果關係。
七、綜上所述，被告雖於上開時地推擠告訴人，而告訴人亦受有
    右側頸部、臀部肌肉拉傷之傷勢，惟除告訴人之指訴外，尚
    不能證明該二者間具有相當因果關係，仍有合理之懷疑存在
    ，而無從形成為被告有罪之確信，此外，本院復查無其他積
    極證據足認告有檢察官所指之上述犯行，揆諸上揭說明，自
    應為無罪之諭知。
據上論斷，應依刑事訴訟法第301 條第1 項，判決如主文。
本案經檢察官王巧玲到庭執行職務
中    華    民    國    98    年    4     月    30    日
                  刑事第二庭審判長法  官  蔡明宏
                                  法  官  賴邦元
                                  法  官  劉育琳
以上正本證明與原本無異。
如不服本判決應於收受判決後10日內向本院提出上訴書狀，並應
敘述具體理由；其未敘述上訴理由者，應於上訴期間屆滿後20日
內向本院補提理由書 (均須按他造當事人之人數附繕本)「 切勿
逕送上級法院」。
                                  書記官  朱宮瑩
中    華    民    國    98    年    4     月    30    日


司法院資訊處製作；財團法人民間司法改革基金會備份。
